臺灣士林地方法院行政訴訟判決　
111年度交字第181號
原      告  江志良  
被      告  新北市政府交通事件裁決處
                      
代  表  人  李忠台    住同上
訴訟代理人  黃曉妍律師
上列當事人間交通裁決事件，原告不服被告民國111年5月2日新
北裁催字第48字第48-CT0000000號裁決，提起行政訴訟，本院判
決如下：
    主  文
原告之訴駁回。
訴訟費用新臺幣參佰元由原告負擔。
    事實及理由
一、程序事項：
　㈠本件係因原告不服被告民國111年8月5日新北裁催字第48字第
    48-CT0000000號違反道路交通管理事件裁決書（下稱原處分
    ）裁處罰鍰新臺幣(下同)1萬2,000元，記違規點數3點，並
    應參加道路交通安全講習，及吊扣牌照6個月，提起行政訴
    訟，經核屬行政訴訟法第237 條之1 第1 項第1 款規定之交
    通裁決事件，爰依同法第237 條之7 規定，不經言詞辯論，
    逕為判決。
　㈡按「地方法院行政訴訟庭收受前條起訴狀後，應將起訴狀繕
    本送達被告。被告收受起訴狀繕本後，應於二十日內重新審
    查原裁決是否合法妥當，並分別為如下之處置：一、原告提
    起撤銷之訴，被告認原裁決違法或不當者，應自行撤銷或變
    更原裁決。但不得為更不利益之處分。四、被告重新審查後
    ，不依原告之請求處置者，應附具答辯狀，並將重新審查之
    紀錄及其他必要之關係文件，一併提出於管轄之地方法院行
    政訴訟庭。」，行政訴訟法第237條之4第 2項第1、4款分別
    定有明文。就此規定乃係針對交通裁決事件所具有質輕量多
    之特殊性質，並為使法律關係及早確定，爰創設「重新審查
    」之特別救濟機制，而免除訴願之前置程序，其旨俾使原處
    分機關能再次自我審查原裁決是否合法妥當，滿足依法行政
    之要求，並可兼顧當事人之程序利益，避免當事人不必要之
    時間、勞力、費用之浪費，亦可達成司法資源之有效利用。
    倘原處分機關審查結果，認為原裁決確有違法或不當之情，
    自可撤銷或變更原裁決，並就同一違規事實為新裁決並為答
    辯，至於此變更後之新裁決如仍非完全依原告之請求處置，
    依行政訴訟法第237條之4第 3項規定之反面解釋，自尚非得
    視為原告撤回起訴，管轄法院仍應就原處分機關變更後所為
    之新裁決及答辯為審判對象，繼續進行審理，此縱於原告經
    合法通知仍未到庭主動為訴之聲明變更時，管轄法院自仍應
    以新裁決為訴訟進行之客體加以審理自明，否則，若以裁定
    駁回原告之訴，則此一結果豈非與「視為原告撤回起訴」相
    同，非但有違行政訴訟法第237條之4所創設「重新審查」特
    殊機制之法旨，更有悖於當事人雙方欲在同一訴訟案件審理
    當中獲得法院實體審理之利益，徒增兩造當事人累訟之弊。
    經查，本件被告原於111年5月2日開立裁決書，處罰主文除
    上開裁罰外，另載有「三、上開汽車牌照逾期不繳送者：㈠
    自111年6月2日起吊扣汽車牌照12個月，限於111年6月16日
    前繳送牌照。㈡111年6月16日前仍未繳送汽車牌照者，自111
    年6月17日起吊銷並逕行註銷汽車牌照。㈢汽車牌照經吊銷或
    註銷者，非經公路主管機關檢驗合格，不得再行重新請領，
    但經處分逕行註銷者，非滿6個月，不得再行請領」，惟被
    告於本院依前規定函請重新審查後，被告於111年8月5日重
    新開立裁決書，並刪除前揭之處罰主文。且就吊扣牌照6個
    月部分，原記載「牌照限於111年6月1日起繳送」，更正為
    「牌照限於111年9月4日前繳送」，此有原裁決書及變更後
    之上開裁決書在卷可佐（見本院卷第114、126頁）。從而，
    本件原告雖未就此變更之裁決為訴之聲明，然揆諸前揭說明
    ，本院審理之訴訟客體，仍應就被告機關重新審查後所另行
    掣開上開變更後之裁決書定審理之標的，合先敘明。
二、爭訟概要：
　  原告騎乘其所有車牌號碼000-0000號大型重機（下稱系爭機
    車），於111年2月27日21時55分許，行經淡水區淡金路162
    號(往三芝)時，因有「限速60公里，經測時速147公里，超
    速87公里(逾80公里至100公里以內)」、「行車速度超過規
    定之最高時速60公里(處車主)」之違規行為，經新北市政府
    警察局（下稱舉發機關）所屬淡水分局員警以非固定式科學
    測速儀器測速並攝得其違規事實，而予以逕行舉發，有新北
    市警交大字第48-CT0000000號舉發違反道路交通管理事件通
    知單可稽(見本院卷第88頁)，原告向提出申訴後，經被告函
    請舉發機關查明違規事實後，仍認原告違規屬實，應予裁罰
    。嗣被告於111年5月2日，以原告有前揭違規事實，而依道
    路交通管理處罰條例第43條第1項第2款及同條第4項規定，
    以原處分對原告為裁罰，原告不服，而於111年5月26日提起
    本件行政訴訟。
三、原告主張：
　　舉發員警於非固定式儀器點前，未依法提前設立臨時「前有
    測速照相」等警示標誌提醒用路人，並將非固定式儀器測照
    隱蔽於臺2線淡水區淡金路162號(往三芝)處，藉路邊停放大
    卡車之掩護，與公車站牌併放，未依法需設於明顯之處，依
    執勤要點不符，其逕行舉發不得成立。並聲明：原處分撤銷
    。
四、被告答辯：
　㈠經查原舉發機關檢附之現場照片，可見系爭路段確實設有之『
    警52』之警示標誌，該標誌清晰未遭遮蔽，足供用路人辨識
    ，且自原舉發機關之現場示意圖以觀，該『警52』標牌設置於
    第427555號路燈桿處，而測速照相儀器設於「淡金路162號(
    匯豐汽車前)」處，兩者間相距116.4公尺，另參酌採證照片
    內容亦可知，該測速儀器係以偵測車尾之方式測得車速，顯
    見違規地點與警告標牌間之距離確實相隔100公尺以上、300
    公尺以下，系爭警告標牌之設置符合處罰條例第7之2條之規
    定，先予敘明。
  ㈡次查舉發機關提供之採證照片內容，確認於2022年02月27日2
    1時55分33秒時，號牌LGL-3215號大型重機(紅牌)行經淡金
    路162號(往三芝)處，遭主機「RS11-0155」測速照相儀測得
    行速147 km/h，速限60 km/h，超速87 km/h，旨揭採證照片
    ，係由經濟部標準檢驗局委託財團法人工業技術研究院檢驗
    合格之雷達測速儀測速拍攝，是本件雷達測速儀之準確度堪
    值信賴，有儀器合格證書在卷可供鈞院為審判時之參考。綜
    上事證，原告駕駛系爭機車行經測速取締標誌『警52』」標誌
    ，該標誌清楚未遭遮蔽，且當時並無不能注意之情事，自應
    遵循該路段之速限行駛之，惟竟以時速147公里之速度行駛
    ，顯逾該路段之速限，超速87 km/h，核其行為確有「超速
    」之違規屬實，且行車速度已超過系爭路段規定之最高時速
    60公里以上，被告據此依處罰條例第43條第1項第2款及同條
    第4項對原告(同時為車主)作成裁罰處分，應無違誤。
  ㈢綜上所述，原告既為合法考有駕駛執照之合格機車駕駛人，
    有機車車籍查詢資料及駕駛人基本資料為憑，其對上述規定
    應知之甚詳，並應確實遵守。是原告前揭所述，無非單方所
    執之詞，委無足取。並聲明：原告之訴駁回。
五、本院之判斷：
　㈠按「（第1項）汽車駕駛人，駕駛汽車有下列情形之一者，處
    新臺幣六千元以上二萬四千元以下罰鍰，並當場禁止其駕駛
    ：…二、行車速度，超過規定之最高時速六十公里。…（第4
    項）汽車駕駛人有第一項第一款至第四款或前項行為者，並
    吊扣該汽車牌照三個月；經受吊扣牌照之汽車再次提供為違
    反第一項第一款、第三款、第四款或前項行為者，沒入該汽
    車。…」，道路交通管理處罰條例第43條第1項第2款、第4項
    定有明文。又按「（第1項）汽車駕駛人之行為有下列情形
    之一，當場不能或不宜攔截製單舉發者，得逕行舉發：…七
    、經以科學儀器取得證據資料證明其行為違規。…（第2項）
    前項第七款之科學儀器應採固定式，並定期於網站公布其設
    置地點。但汽車駕駛人之行為屬下列情形之一者，不在此限
    ：…九、行車速度超過規定之最高速限或低於規定之最低速
    限。…（第3項）對於前項第九款之違規行為，採用固定或非
    固定式科學儀器取得證據資料證明者，於一般道路應於一百
    公尺至三百公尺間，於高速公路、快速公路應於三百公尺至
    一千公尺間，明顯標示之；其定點當場攔截製單舉發者，亦
    同。」，道路交通管理處罰條例第7條之2第1項第7款、第2
    項第9款、第3項分別定有明文。道路交通管理處罰條例第43
    條第1 項第2 款 、第4 項定有明文。再按行車速度，依速
    限標誌或標線之規定，無限速標誌或標線者，行車時速不得
    超過50公里。道路交通安全規則第93條第1 項第1 款定有明
    文。又道路交通標 誌標線號誌設置規則第55條之2 亦規定
    ：測速取締標誌「警52」，用以警告車輛駕駛人前方路段常
    有測速取締執法，促使行車速度不得超過道路規定之最高速
    限或低於規定之最低 速限。
  ㈡依本件舉發機關所攝得系爭車輛超速違規之採證照片（見本
    院卷第108頁）顯示「日期：2022/02/27；時間：21：55：3
    3；地點：淡金路162號往三芝；速限：60km/h；偵測車速：
    147km/h；證號：J0GA0000000A；RS11」。而受測車輛即為
    系爭車輛（車牌號碼000-0000）無誤。又本件舉發超速違規
    之雷達測速儀，型號為「主機：RS-GS11」、檢定合格單號
    碼為「J0GA0000000(主機尾標為A、天線尾碼為B)」、檢定
    日期為110 年9月2日，有效期限至111年9月30日止。上開資
    料與測速採證相片所示亦屬相符，此有經濟部標準檢驗局委
    託財團法人工業技術研究院核發雷達測速儀檢定合格證書可
    憑（見本院卷第106頁）。是於本件舉發違規時（即111 年2
    月27日），舉發機關所用之雷達測速儀尚在檢定合格有效期
    限內，其準確性及正確性應值信賴，故於上開時、地為雷達
    測速儀器測得系爭機車之行車速度為147公里/ 小時之證據
    資料，當無違誤。是原告騎乘系爭機車於上開時、地，確有
    如原處分所示之超速行駛之違規違規事實，應堪認定。
  ㈢原告雖以前揭情詞主張舉發機關之舉發有瑕疵，應予撤銷云
    云。惟查：依舉發機關檢附之現場照片(見本院卷第110頁)
    ，可見系爭路段確實設有「警52」之警示標誌，該標誌清晰
    未遭遮蔽，足供用路人辨識，且依舉發機關之現場示意圖觀
    之，該「警52」標牌設置於第427555號路燈桿處，而測速照
    相儀器設於「淡金路162號(匯豐汽車前)」處，兩者間相距1
    16.4公尺，另參酌採證照片內容亦可知，該測速儀器係以偵
    測車尾之方式測得車速，顯見違規地點與警示標誌間之距離
    確實相隔100公尺以上300公尺以下，該「警52」之警示標牌
    之設置確符合道路交通管理處罰條例第7條之2第3項之規定
    。至於道路交通管理處罰條例並未規定員警以「非固定式儀
    器」為測速時，須另設關於該「非固定式儀器」之臨時之「
    前有測速照相」之警示標誌，是以前揭固定之「警52」警示
    標誌屬合法設立，則舉發機關以非固定式儀器所為之測速舉
    發，亦屬合法；又本件因該「警52」警示標誌已依法設立，
    業已符合道路交通管理處罰條例第7條之2之逕行逕發之規定
    ，員警所為之舉發即合於規定，而依原告所提採證照片(見
    本院卷第16頁)所示，是否為員警為本件測速當時之照片尚
    無從認定，且照片畫面並不甚清晰，亦無從據以認定員警為
    本件舉發時有故意躲藏於大卡車或公車站牌之後方使原告無
    從看見；況舉發員警所持「非固定式儀器」係於原告行向右
    前方最外側車道旁，縱所在位置之路旁停有大卡車或公車站
    牌致有部分之遮擋，亦不影響本件舉發之合法性。原告所稱
    「非固定式測速照儀器」亦須於明顯之處設置，亦未經原告
    舉出相關之法規依據，是以，其此部分主張，顯無所據。
六、綜上所述，原告騎乘系爭機車於前揭時、地，有「行車速度
    ，超過規定之最高時速逾80公里至100公里以內」之違規事
    實，被告以原處分原告裁罰為裁罰，其認事用法核無違誤。
    原告訴請撤銷原處分，為無理由，應予駁回。
七、本判決基礎已臻明確，兩造其餘攻擊防禦方法與訴訟資料，
     經本院審核後，認與本判決結果不生影響，且無調查之必
    要 ，爰不再一一論述及為調查，併此敘明。
八、第一審裁判費為300 元，依法應由敗訴之原告負擔，且係原
     告於起訴時繳納，爰確定第一審訴訟費用額如主文第2 項
    所 示。
據上論結，本件原告之訴為無理由，依行政訴訟法第237條之8第
1 項、第98條第1 項前段、第104 條，民事訴訟法第93條，判決
如主文。
中　　華　　民　　國　　111 　年　　9 　　月　　15　　日
  　              行政訴訟庭  法  官  徐文瑞
上為正本係照原本作成。
如不服本判決，應於判決送達後20日內，向本院提出上訴狀並表
明上訴理由（原判決所違背之法令及其具體內容或依訴訟資料可
認為原判決有違背法令之具體事實），其未載明上訴理由者，應
於提出上訴後20日內向本院補提理由書（上訴狀及上訴理由書均
須按他造人數附繕本，如未按期補提上訴理由書，則逕予駁回上
訴），並應繳納上訴裁判費新臺幣750元。
中　　華　　民　　國　　111 　年　　9 　　月　　15　　日
                              書記官  朱亮彰